臺灣高等法院高雄分院刑事判決　　　　　九十三年度上訴字第八九九號
　　上　訴　人　臺灣高雄地方法院檢察署檢察官
　　上　訴　人
　　即　被　告　乙○○
右上訴人等因被告違反毒品危害防制條例案件，不服臺灣高雄地方法院九十三年度訴
字第九八七號中華民國九十三年八月十三日第一審判決（起訴案號：臺灣高雄地方法
院檢察署九十三年度核退偵字第二二七號；併辦案號：同署九十三年度核退毒偵字第
二號、毒偵字第三０００號），提起上訴（併辦案號：臺灣高雄地方法院檢察署九十
三年度毒偵字第三一六二、三三九九、三五八二號），本院判決如左：
      主      文
原判決撤銷。
乙○○連續施用第一級毒品，累犯，處有期徒刑壹年，扣案之第一級毒品海洛因貳包
（淨重零點壹肆甲克、空包裝重零點貳零甲克；淨重零點零甲克、空包裝重零點壹
玖甲克），含海洛因殘渣袋壹個均沒收銷燬、注射針筒貳支沒收；又連續施用第二級
毒品，累犯，處有期徒刑捌月，甲基安非他命壹小包（驗後毛重零點甲克）沒收銷
燬、玻璃球吸食器壹個沒收，應執行有期徒刑壹年陸月。扣案之第一級毒品海洛因貳
包（淨重零點壹肆甲克、空包裝重零點貳零甲克；淨重零點零甲克、空包裝重零點
壹玖甲克），含海洛因殘渣袋壹個，甲基安非他命壹小包（驗後毛重零點甲克）均
沒收銷燬，玻璃球吸食器壹個，注射針筒貳支均沒收。
      事      實
一、乙○○曾於民國九十年間因搶奪案件，經原審法院判處有期徒刑一年六月確定，
    自九十一年六月七日入監執行，甫於九十二年十二月六日執行完畢。又於八十九
    年間因施用毒品，經同院以八十九年度毒聲字第八○○五號裁定送觀察、勒戒後
    ，認有繼續施用毒品之傾向，再由同院以八十九年度訴字第九六一六號裁定令入
    戒治處所施以強制戒治一年，嗣於九十一年六月六日強制戒治期滿，而由台灣高
    雄地方法院檢察署檢察官於九十一年七月二十七日以九十一年度戒毒偵字第六六
    六號為不起訴處分。惟仍無法戒除毒癮，復基於施用第一級毒品海洛因及第二級
    毒品甲基安非他命之概括犯意，於前開強制戒治執行完畢釋放後五年內，即自九
    十三年一月中旬某日起至同年七月五日晚上十一時許，連續在高雄縣旗山鎮○○
    街六六巷五號住處及該鎮某空地，施用第一級毒品海洛因及第二級毒品甲基安非
    他命多次。嗣分別於第一次九十三年一月二十八日四時五分許、第二次二月三日
    十六時三十分許及第三次六月七日十九時四十分許，在高雄縣旗山鎮○○○街路
    旁、復新街六六巷與中山路口及南寮巷鳳山寺停車場為警查獲，並分別於第一次
    及第二次為警查獲時，當場扣得第一級毒品海洛因各一包（淨重○‧一四甲克、
    空包裝重○‧二○甲克；淨重○‧○三甲克、空包裝重○‧一九甲克）。又第四
    次於九十三年六月十五日十二時三十分，在上述住處，經警查獲其施用海洛因，
    及扣得其所有供施用之注射針筒一支；第五次於九十三年六月二十七日十七時在
    同住處被查獲其施用海洛因及安非他命，並扣得其所有供施用海洛因之注射針筒
    一支，包裝過海洛因之殘渣袋一個；第六次於九十三年七月五日二十三時三十五
    分在同住處被查獲其施用海洛因及安非他命，並扣得其所有之甲基安非他命一小
    包驗後毛重０‧三甲克（驗前毛重０‧四甲克），及其所有專供施用安非他命之
    玻璃球吸食器一個。
二、案經高雄縣政府警察局旗山分局高雄地方法院檢察署檢察官偵查起訴及由同分局
    與高雄市政府警察局三民第一分局移送檢察官轉送原審及本院併案審理。
理      由
一、訊據被告乙○○對於右揭犯罪事實均坦承不諱，且將被告為警查獲時所採集之尿
    液送驗結果，分別呈甲基安非他命及嗎啡陽性反應，有高雄縣政府衛生局出具之
    煙毒尿液檢驗成績書五份，及高雄市立凱旋醫院出具之煙毒尿液檢驗成績書一份
    附卷可稽。且經原審將被告第一次及第二次為警查獲時所採集之尿液送請高雄醫
    學大學附設中和紀念醫院以氣相層析質譜儀法複驗結果，亦呈嗎啡及甲基安非他
    命陽性反應，復有該院濫用藥物尿液檢驗報告二紙在卷可佐。扣案之海洛因二小
    包（分別淨重０‧一四甲克、空包裝重０‧二０甲克；淨重０‧０三甲克、空包
    裝重０‧一九甲克），確係第一級毒品海洛因，亦有法務部調查局鑑定意見書二
    紙附卷可證，扣案之安非他命一小包，驗前毛重０‧四甲克，驗後毛重０‧三甲
    克，亦經本院檢送高雄醫學大學附設中和紀念醫院檢驗確認係毒品甲基安非他命
    無訛，有該院檢驗報告可證，此外亦有先後被查扣施用海洛因之針筒二支，含海
    洛因殘渣袋一個，專供施用安非他命之玻璃球吸食器一個扣案可稽，被告罪證明
    確，犯行洵堪認定。
二、被告曾於八十九年間因施用毒品案件，經原審法院以八十九年度毒聲字第八○○
    五號裁定送觀察、勒戒後，認有繼續施用毒品之傾向，再由同院以八十九年度訴
    字第九六一六號裁定令入戒治處所施以強制戒治一年，嗣於九十一年六月六日強
    制戒治期滿，而由台灣高雄地方法院檢察署檢察官於九十一年七月二十七日以九
    十一年度戒毒偵字第六六六號為不起訴處分，此有台灣高等法院被告全國前案紀
    錄表及台灣高雄地方法院檢察署刑案資料查註紀錄表各一份附卷可參，其於初犯
    毒品危害防治條例，經強制戒治執行完畢釋放後五年內再犯毒品危害防制條例第
    十條之罪，依修正後同條例第二十三條第二項之規定，應依法論科。核其所為，
    係犯毒品危害防制條例第十條第一項、第二項之罪。其持有毒品之低度行為，應
    為施用毒品之高度行為所吸收，不另論罪。被告先後多次施用第一級毒品及第二
    級毒品之犯行，均時間緊接，手法相同，均犯構成要件相同之罪名，顯均係基於
    概括犯意為之，均為連續犯，均應依刑法第五十六條之規定論以一罪，並均依法
    加重其刑。又所犯連續施用第一級毒品及連續施用第二級毒品二罪間，犯意各別
    ，罪名不同，應分論併罪之。被告曾於九十年間因搶奪案件，經法院判處有期徒
    刑一年六月確定，自九十一年六月七日入監執行，甫於九十二年十二月六日執行
    完畢，此有台灣高等法院被告全國前案紀錄表及台灣高雄地方法院檢察署刑案資
    料查註紀錄表各一份在卷可佐，其前受有期徒刑之執行完畢後，五年內再犯本件
    有期徒刑以上之罪，為累犯，應依刑法第四十七條之規定，遞加重其刑。檢察官
    雖僅起訴九十三年一月二十八日之犯行，但迄九十三年七月五日止之犯行與起訴
    部分，有連續犯裁判上一罪關係，為起訴效力所及，本院應一併論究。
三、原審據以論罪科刑，固非無見。但僅論至九十三年七月二日以前之犯行，自有未
    洽，被告及檢察官上訴執此指摘原判決不當，為有理由，應予撤銷改判。爰審酌
    被告施用毒品之犯行，性質上乃屬對自我身心健康之自戕行為，其行為本身對社
    會所造成之危害並非直接、巨大，以及其犯罪動機、目的、手段、所生危害及犯
    罪後坦承犯行、態度良好等一切情事，分別量處如主文所示之刑，並定應執行之
    刑。扣案之第一級毒品海洛因二小包，第二級毒品甲基安非他命一小包（重量均
    如前述），及含海洛因殘渣袋一個，因與海洛因不能剝離，而上述海洛因二小包
    之空包裝亦直接包裝毒品，與毒品亦無從剝離，均應認為毒品，應依毒品危害防
制條例第十八條第一項前段之規定沒收銷燬之。又扣案之玻璃球吸食器一個，及
    注射針筒二支是被告所有供施用毒品犯罪用，應依刑法第三十八條第一項第二款
    沒收，因鑑驗而耗用之毒品既已滅失，自無庸宣告沒收銷燬。
據上論結，應依刑事訴訟法第三百六十九條第一項前段、第三百六十四條、第二百九
十九條第一項前段，毒品危害防制條例第十條第一項、第二項、第十八條第一項前段
，刑法第十一條前段、第五十六條、第四十七條、第三十八條第一項第二款、第五十
一條第一項第五款，判決如主文。
本案經檢察官羅建勛到庭執行職務。
中    華    民    國     九十三     年      十一      月        二      日
                              臺灣高等法院高雄分院刑事第一庭
                                  審判長法官  郭雅美
                                        法官  張意聰
                                        法官  江泰章
右正本證明與原本無異。
施用第一級毒品如不服本判決應於收受本判決後十日內向本院提出上訴書狀，其未
述上訴理由者，並得於提起上訴後十日內向本院補提理由書狀（均須按他造當事人之
人數附繕本)「切勿逕送上級法院」。
施用第二級毒品不得上訴。
                                      書記官  陳金卿
中    華    民    國     九十三     年      十一      月       三       日
附錄：本判決論罪科刑法條：
毒品危害防制條例第十條第一項、第二項：
施用第一級毒品者，處六月以上五年以下有期徒刑。
施用第二級毒品者，處三年以下有期徒刑。
                                                                        Ｆ
